【裁判字號】    98,簡上,803
【裁判日期】    981030
【裁判案由】    詐欺
【裁判全文】
臺灣板橋地方法院刑事判決            98年度簡上字第803號
上  訴  人  楊祁鵬  （聲請簡易判決處刑書、原審判決書誤載
即  被  告          為乙○○）
上列上訴人即被告因詐欺案件，不服本院中華民國98年5 月13日
98年度簡字第2613號所為之第一審刑事簡易判決（聲請簡易判決
處刑案號：臺灣板橋地方法院檢察署98年度偵字第378 號），提
起上訴，本院管轄第二審之合議庭判決如下：
    主    文
上訴駁回。
    事    實
一、楊祁鵬於民國89年間，因違反槍砲彈藥刀械管制條例、殺人
    未遂等案件，經本院以89年度重訴字第21號判決各判處有期
    徒刑5 年2 月併科罰金新台幣（下同）10萬元、6 年確定，
    並就所處有期徒刑部分定應執行有期徒刑8 年6 月確定；又
    因竊盜案，經台灣桃園地方法院以89年度易字第1607號判決
    判處有期徒刑1 年4 月確定；前揭3 案所處徒刑，嗣經台灣
    桃園地方法院以96年度聲減字第4294號裁定應執行有期徒刑
    8 年11月確定，迄97年2 月4 日假釋出監（指揮書執畢日期
    為98年7 月1 日，惟另自97年2 月5 日起接續執行前揭所處
    罰金刑之易服勞役至同年5 月26日）；其依一般社會生活之
    通常經驗，可預見將金融機構帳戶提供予不熟識之人，有遭
    他人利用作為詐騙工具之可能，竟仍基於縱該人將其帳戶用
    以從事詐欺行為，亦不違反其本意之幫助詐欺取財犯意，於
    97年11月22日12時許，在臺北縣板橋市○○路○段附近，將
    其所有之合作金庫銀行埔墘分行帳號0000000000000 號帳戶
    之提款卡及提款密碼，交付予真實姓名年籍不詳自稱「林副
    理」之成年男子，容任該男子所屬詐欺集團成員得使用上開
    帳戶遂行詐欺取財犯罪；繼之該男子所屬詐欺集團成員於取
    得上開帳戶後，即基於意圖為自己不法所有之詐欺犯意，於
    97年11月22日22時許，撥打電話予甲○○，謊稱甲○○先前
    於電視購物所繳款項有誤，需至自動櫃員機操作辦理退款云
    云，使甲○○信以為真陷於錯誤，遂前往郵局操作自動櫃員
    機，依指示於同日22時58分許匯款29989 元至楊祁鵬前開合
    作金庫帳戶內，旋遭人提領，嗣經甲○○發覺有異報警處理
    。
二、案經臺北縣政府警察局海山分局移送臺灣板橋地方法院檢察
    署檢察官偵查後起訴。
    理    由
一、證據能力：
    按刑事訴訟法第159 條第1 項雖規定，被告以外之人於審判
    外之言詞或書面陳述，除法律有規定外，不得作為證據。惟
    依同法第159 條之5 第1 項、第2 項規定，經當事人於審判
    程序同意作為證據，法院審酌該言詞陳述或書面陳述作成時
    之情況，認為適當者，亦得為證據。當事人、代理人或辯護
    人於法院調查證據時，知有第159 條第1 項不得為證據之情
    形，而未於言詞辯論終結前聲明異議者，視為有前項之同意
    （指同條第1 項之同意作為證據），此乃第159 條第1 項所
    容許，得作為證據之例外規定之一；經查，本案被告及檢察
    官於言詞辯論終結前，均未就所調查之證據主張有刑事訴訟
    法第159 條第1 項不得為證據之情形，本院復審酌各該證據
    作成時之情況，認為適當，是本案經調查之證據均有證據能
    力，合先敘明。
二、認定犯罪事實所憑之證據及其理由：
    訊據被告固坦承曾在前述時間及地點將其所開設之上開合作
    金庫銀行埔墘分行帳戶提款卡及密碼交予真實姓名年籍不詳
    自稱「林副理」之成年男子，嗣該帳戶遭人執為詐騙被害人
    甲○○匯入款項之用等情不諱，然矢口否認有何幫助詐欺取
    財犯行，辯稱：伊係看報紙應徵擔任電動遊戲場司機職務，
    負責接送客戶，對方表示要核對伊帳戶是否有異，所以要求
    提供提款卡、密碼，因為伊所有前開帳戶內沒有錢了，因此
    伊才認為為了應徵這個工作，需將提款卡、密碼交給對方也
    沒有關係，伊沒有幫助詐欺集團詐騙之意思云云；惟查：
(一)、前揭合作金庫銀行帳戶係被告於97年8 月4 日所申請開戶等
    情，除據被告坦認明確外，並有偵查卷附之合作金庫商業銀
    行存摺存款綜合約定書、合作金庫銀行埔墘分行帳號000000
    0000000 號之活期儲蓄存款存摺影本暨交易明細等資料可稽
    （見偵卷第14至17頁），則上開帳戶確係被告所申請開戶一
    節，首堪認定。
(二)、再被害人甲○○如何於前述時間、地點，遭不詳人士以上開
    手法訛騙渠匯款29989 元至被告開設之帳號0000000000000
    號合作金庫銀行埔墘分行帳戶內等情，業據甲○○於警詢時
    指述綦詳，並有郵政自動櫃員機交易明細表及被告上開帳戶
    之存款交易明細等文件在卷足憑（見偵卷第13頁、第17頁）
    ，足徵甲○○確係將遭詐騙之款項匯入被告所申請開設之系
    爭帳戶，即被告所開設之系爭帳戶乃遭詐欺集團持之做為對
    被害人甲○○實行詐欺取財犯罪之取款工具，當無疑義。
(三)、被告雖以前詞置辯，否認有何幫助詐欺犯行云云，然查：
(1)、細譯被告就「林副理」要求其交付前開帳戶提款卡、密碼之
    緣由，於警詢中供稱：我於97年11月21日看自由時報，在G3
    版（人事資訊）要找工作，有一篇內容應徵接送司機，我就
    打0000000000找1 名自稱林副理，工作性質為接送客戶，如
    要進公司，要先繳交我本人汽車駕照影印本、銀行所申請之
    金融卡，我於隔日約12時許與林副理連絡，約在板橋市○○
    路派出所旁，將我駕照影本及銀行提款卡交付林副理，後來
    他有回電話給我，跟我約97年11月24日9 時，會請他助理來
    帶我去上班，結果都未等到，我於97年11月24日12時許，再
    打電話要找林副理，對方回應林副理沒有上班，要我隔日再
    回電，我覺得怪怪的，就先打電話至合作金庫要辦理提款卡
    遺失等語（見偵查卷第6 頁），98年1 月12日之偵查時供稱
    ：「因為電動遊戲場之司機需要接送客戶，客戶欠錢需要提
    款。」等語（見偵查卷第31頁）；復於98年2 月11日偵查時
    供稱：「對方要求我提供帳戶只是要檢查我的帳戶是否為問
    題帳戶。」等語（見偵查卷第34頁）；顯徵被告將系爭帳戶
    提款卡、密碼等物交付「林副理」前，林副理對要求被告交
    出前開提款卡之緣由，或簡略概稱「要進公司，就先交提款
    卡」，或進而稱「因當司機，相關業務上（所接送之客戶欠
    錢需要提款）所需」，或稱「只是要檢查帳戶是否為問題帳
    戶」，林副理所執要求被告交付提款卡之理由，已與一般社
    會正常工作之應徵過程迥異，常人對林副理於此情形下要求
    應徵工作者提供帳戶提款卡之用途，是否有欲藉該帳戶取得
    不法犯罪所得，且隱匿帳戶內資金之實際取得人之身分，以
    逃避追查各情，應已容非無疑；又審諸本件查獲被告之過程
    ，經合作金庫銀行埔墘分行行員林耀彬於警詢中證述：97年
    11月24日12時許，接到1 名男子電話，自稱其在開戶之0000
    000000000000號帳號金融卡遺失，我發現為通報之警示帳戶
    ，所以邀約他於97年11月25日12時20分至我們分行並報警處
    理等語在卷（見偵查卷第10頁），被告則於警詢中供稱：我
    今日（97年11月25日）因涉嫌一件詐欺及洗錢防制法，前往
    板橋市合作金庫埔墘分行補辦提款卡，而行員告知我的提款
    卡遺失要前往派出所報案，而警方到達後告知我才知道我的
    帳戶已被列為警示帳戶，就請我到案說明並製作詢問筆錄等
    語（見偵查卷第5 頁）；顯徵被告於為警查獲到案前，其自
    身顯亦體認系爭帳戶極有可能確遭「林副理」做不法使用，
    乃或恐牽扯其中成為犯罪集團正犯成員，因於97年11月24日
    12時許，冀圖略稱系爭帳戶之金融卡乃「遺失」而非「遭詐
    騙」為由，與金融機構聯繫處理系爭帳戶提款卡事宜，求能
    撇清與不法犯罪集團之牽扯；佐以一般詐欺集團常以各項緣
    由向不特定人收取金融帳戶存摺、提款卡等物執以從事如同
    本案之詐欺犯罪模式，此在報章、雜誌、電視多有報導，被
    告對此難以諉為不知；參酌一般正常工作之應徵多係在公司
    內進行，徵求者與應徵者兩方始可詳盡瞭解相互之背景，據
    以決定是否建立爾後之工作夥伴關係，併使應徵者亦得清楚
    明瞭徵求者之名稱、所在地、營業項目、工作內容等事項，
    茲被告僅以電話瞭解應徵工作內容，復在不知對方公司名稱
    、所在地及實際營業項目情況下，即貿然相約在臺北縣板橋
    市○○路○ 段附近，將個人帳戶之提款卡及密碼，交付「林
    副理」支配使用，凡此各情，實難謂被告並無預見將金融機
    構帳戶提供予不熟識之人，有遭他人利用作為詐騙工具之可
    能，是以被告為成年人，並非毫無社會經驗之人，其雖未必
    對於收受帳戶犯罪集團成員之詐欺對象、手法等內容知之甚
    詳，但以其社會經驗仍應可得預見系爭帳戶有可能遭犯罪集
    團持以做為詐騙他人款項犯罪所用之帳戶，並執為防止司法
    機關追查詐騙集團成員本身而使用之工具，然其對該可能發
    生之幫助詐欺犯罪事實仍予漠視，並遽交付系爭金融機構帳
    戶存摺等物與顯不熟識之「林副理」，難謂被告對於幫助他
    人詐欺犯罪，無何不確定故意，被告辯稱並無幫助詐欺犯意
    云云，自難憑採。
(2)、至被告雖另辯稱：伊剛假釋出監，在監獄已服刑7 、8 年之
    久，對於社會上很多事情並不了解云云；惟依被告於偵查中
    供稱：「（問：之前有無其他工作經驗? ）有，我做過工廠
    的作業員、雜誌社打雜的員工、還有在雞排店打工，也有在
    工地打零工。」、「（問：之前的工作是否被要求提供提款
    卡及密碼? ）沒有。」等語（見偵查卷第34頁）；於本院審
    理中復供述：「（問：你將提款卡給人，人家不就可以領你
    裡面的錢? ）我帳戶裡面沒有錢。」、「（問：你將提款卡
    密碼給人，人家不就可以用你的帳戶存錢、領錢? ）是的。
    」等語（見本院98年9 月24日審判筆錄第4 、5 頁），足見
    被告係具有相當之智識程度與生活工作經驗，且其在交付系
    爭帳戶金融卡、密碼與人前，即知將此等物品交予他人，他
    人即可用以任意存、提帳戶內之款項，其以前詞置辯，亦無
    可採。
(3)、又被告就其所稱應徵工作云云，雖提出報紙剪報資料為憑，
    然此節縱若屬實，亦僅能認被告或有因見報紙刊登之應徵廣
    告與對方聯絡之情，惟雙方在電話中實際對談之內容究係應
    徵工作或諸如收購帳戶使用之聯繫各情，顯無從由該紙剪報
    內容獲得證明，再輔以目前因提供帳戶幫助他人犯罪之情形
    層出不窮，並屢經媒體廣為報導，犯罪集團為避免引起警方
    注意，未敢直接於報紙上刊登收購或租用帳戶之字樣，而改
    以應徵工作為幌，吸引見報者與之聯絡後，再告知欲以一定
    代價收購帳戶使用，更係邇來常見之收購帳戶手法，自不能
    僅以被告或確係因見報載應徵工作廣告而有與對方聯絡之情
    ，即認被告交付上開帳戶之金融卡、密碼係遭他人詐騙，而
    非其他緣由所交付供人使用，併此敘明。
(四)、綜上所述，本案事證明確，被告犯行堪以認定，應予依法論
    罪科刑。
三、應適用之法律及維持原審判決之理由：
(一)、按幫助犯之成立，主觀上行為人須有幫助故意，客觀上須有
    幫助行為，意即須對於犯罪與正犯有共同之認識，而以幫助
    之意思，對於正犯資以助力，而未參與實施犯罪之行為者而
    言（參照最高法院75年度臺上字第1509號、88年度臺上字第
    1270號判決意旨）；查本件被告將金融帳戶之提款卡、密碼
    等物交付自稱「林副理」之成年男子轉供詐欺集團使用，使
    該詐欺集團得持之做為對被害人甲○○實行詐欺取財犯罪之
    取款工具，核被告所為，顯係基於幫助他人實行詐欺取財犯
    罪之犯意，且所為提供金融帳戶之行為，亦屬刑法詐欺罪構
    成要件以外之行為，應係犯刑法第30條第1 項、刑法第339
    條第1 項之幫助詐欺取財罪；又被告以幫助之意思，參與構
    成要件以外之行為，為幫助犯，爰依刑法第30條第2 項規定
    ，依正犯之刑減輕之。
(二)、原審同上認定，併以被告本件犯行事證明確，審酌被告提供
    帳戶供他人詐欺取財，助長詐騙財產犯罪之風氣，增加被害
    人尋求救濟之困難，且擾亂金融交易往來秩序，危害社會正
    常交易安全，兼衡被害人損失之金額、被告之品行、生活狀
    況、智識程度、犯罪之動機、目的、手段、犯罪後之態度等
    一切情狀，因依刑事訴訟法第449 條第1 項前段、第3 項、
    第454 條第2 項、刑法第339 條第1 項、第30條第1 項前段
    、第2 項、第41條第1 項前段、刑法施行法第1 條之1 第1
    項、第2 項前段等規定，量處有期徒刑3 月，並諭知如易科
    罰金之折算標準，認事用法，俱無不合，量刑亦屬妥適，被
    告猶執前詞提起上訴，為無理由，應予駁回。
據上論斷，應依刑事訴訟法第455 條之1 第1 項、第3 項、第36
8 條，判決如主文。
本案經檢察官高智美到庭執行職務。
中    華    民    國    98    年    10    月    30    日
                  刑事第十九庭    審判長法  官  曾淑娟
                                        法  官  鄧雅心
                                        法  官  陳明偉
以上正本證明與原本無異
本件不得上訴
                                        書記官  陳玉心
中    華    民    國    98    年    10    月    30    日
附錄本案論罪科刑法條全文：
刑法第339條
意圖為自己或第三人不法之所有，以詐術使人將本人或第三人之
物交付者，處5 年以下有期徒刑、拘役或科或併科1 千元以下罰
金。
以前項方法得財產上不法之利益或使第三人得之者，亦同。
前二項之未遂犯罰之。


司法院資訊處製作；財團法人民間司法改革基金會備份。
